臺灣高等法院臺南分院刑事判決　　　　九十一年度上訴字第九三八號　Ａ
　　　上　訴　人
　　　即　被　告　甲　○　○
右上訴人因竊盜等案件，不服臺灣台南地方法院九十一年度訴字第五一０號中華民國
九十一年七月五日第一審判決（起訴案號：臺灣台南地方法院檢察署九十一年度偵字
第七六五號、一六六一號），提起上訴，本院判決如左：
      主      文
原判決關於被告甲○○部分撤銷。
甲○○共同偽造公印文，累犯，處有期徒刑肆月，扣案之偽造「白鴻崇」國民身分證
壹張沒收；又共同以犯竊盜罪為常業，累犯，處有期徒刑肆年陸月，應於刑之執行前
，令入勞動處所強制工作年，扣案記載竊盜車輛車號、停放地點、車主電話、恐嚇
取財金額及花費等之便條紙編號（二）至（六）號伍紙、行動電話支（(1)諾基亞八
二五０藍色，序號：三五０００六─三０─0000000；(2)ＬＧ六００銀色，序
號：000000000000000；(3)摩托羅拉ＣＤ九二０黑色，序號：四四七
七六八─０七─0000000）、ＳＩＭ卡陸張（門號為：0000000000
號、0000000000號、0000000000號、0000000000號
、0000000000號、0000000000號）、玉山銀行金融卡壹張（卡
號0000000000000號）、中國商業銀行金融卡壹張（卡號000000
00000000000000000000號）及銼刀支，均沒收。應執行有期
徒刑肆年捌月，應於刑之執行前，令入勞動處所強制工作年，扣案之偽造「白鴻崇
」國民身分證壹張、記載竊盜車輛車號、停放地點、車主電話、恐嚇取財金額及花費
等之便條紙編號（二）至（六）號伍紙、行動電話支（(1)諾基亞八二五０藍色，序
號：三五０００六─三０─0000000；(2)ＬＧ六００銀色，序號：00000
0000000000；(3)摩托羅拉ＣＤ九二０黑色，序號：四四七七六八─０七─
0000000）、ＳＩＭ卡陸張（門號為：0000000000號、00000
00000號、0000000000號、0000000000號、000000
0000號、0000000000號）、玉山銀行金融卡壹張（卡號000000
0000000號）、中國商業銀行金融卡壹張（卡號0000000000000
0000000000000號）及銼刀支，均沒收。
      事      實
一、甲○○前因竊盜案件，經臺灣高等法院判決有期徒刑四年，於民國（下同）八十
    七年十二月五日縮刑假釋期滿，以已執行論，仍不知悔改，因知悉自己遭另案通
    緝，為避免被警方臨檢查獲，竟於八十九年間，經由報紙廣告，與綽號「發仔」
    （台語發音）之不詳姓名年籍成年男子取得聯繫，並共同基於偽造特種文書之犯
    意聯絡，在高雄市○○路某處，交付偽造代價新台幣（下同）二萬元及其不知情
    之弟弟白鴻崇之年籍資料與甲○○本身之照片。該綽號「發仔」之成年男子乃在
    不詳地點偽造白鴻崇名義之國民身分證，且貼用甲○○之相片，並於該偽造之國
    民身分證上偽造公印文後，將上開偽造之國民身分證交付予甲○○，足以生損害
    於白鴻崇、戶政機關對於核發國民身分證及戶籍管理之正確性。甲○○遂基於行
    使偽造特種文書之概括犯意，分別於九十年間及九十一年一月二十四日上午十時
    二十分，在台中市○○路某處及屏東縣屏東市○○路四０三巷三三號處，連續行
    使該偽造之白鴻崇國民身分證件以矇騙警方，其於九十年間雖僥倖得逞，惟於九
    十一年一月二十四日該次則遭警方識破，並扣得上開偽造之國民身分證一張。
二、甲○○又於八十九年八月二十八日起，基於意圖為自已不法所有，並賴竊盜維生
    ，而以之為常業之犯意，於附表所示之時、地，持客觀上可為兇器之扳手及萬能
    鑰匙（已遭丟棄），破壞如附表所示之自小貨車鑰鎖並竊取之，繼基於恐嚇取財
    之概括犯意，利用車上噴漆之電話號碼或被害人留於車內之名片，打電話給附表
    所示之車主，利用車主難以忍受汽車失竊之重大損失之心理，向車主揚言：如不
    付贖款就要將車解體、燒毀或讓車主找不回車子之方式，恐嚇如附表所示之車主
    ，使車主因擔心無法尋回汽車而心生恐懼，分別依甲○○之要求，匯寄如附表所
    示之款項（均以新台幣計）到其指定如付表所示之帳戶。嗣乙○○、黃水田（另
    由臺灣高雄地方法院併案審理），與甲○○共同基於意圖為自已不法所有，並以
    犯竊盜罪為常業及恐嚇取財之犯意聯絡，分別於九十年七月三日（即編號八所示
    之時間）及同年八月十六日（即編號二十五所示之時間）加入，以甲○○為主謀
    ，組成竊車勒贖集團，於附表編號八至二一三所示之時間，或以二人或三人為一
    組，開車至如附表所示地點後，一人將交通工具開回，其餘之人則以同前揭甲○
    ○竊取小貨車之方式，竊取如附表所示之小貨車，並由甲○○以相同方式，恐嚇
    如附表所示之車主，使車主因擔心無法尋回汽車而心生恐懼，分別依渠等之要求
    ，匯寄如附表所示之款項到渠等所指定如付表所示之帳戶，渠等三人再委由甲○
    ○持提款卡提領現金後朋分花用，並恃以維生。嗣經警方持原審核發之搜索票及
    臺灣台南地方法院檢察署檢察官核發之拘票，於九十一年一月二十四日上午十時
    二十分，在屏東縣屏東市○○路四０三巷三三號，逮捕甲○○及乙○○二人，經
    依法搜索後，查扣便條紙六紙、行動電話四支（內含ＳＩＭ卡各一片）、ＳＩＭ
    卡九片、金融卡二張、鐵鎚二支、電動螺絲起子一支、未用過手套一包、用過手
    套二雙、銼刀八支、鋸子十九支、手電筒三支、活動扳手一支、老虎鉗子一支、
    栽刀一支、手提電磨機一支及贓款五萬二千元；復由乙○○帶同警方，於同日下
    午四時四十分許，在台南市○○路○段二五八巷三一號前，捕獲黃水田，並扣得
    行動電話二支（內含ＳＩＭ卡各一片）、ＳＩＭ卡五片及郵局金融卡一張。
三、案經台南縣警察局歸仁分局報告臺灣台南地方法院檢察署檢察官偵查起訴。
      理      由
一、右揭事實欄一所載之事實，業據上訴人即被告甲○○供認不諱，復有扣案之偽造
    白鴻崇名義之國民身分證一張可佐，被告此部分自白與事實相符，堪予採信。再
    訊據被告固坦承有於事實欄二所載時、地竊車並勒贖車主等情坦承不諱，惟辯稱
    ：伊僅跟車主說如果不匯款，伊等要自己處理掉，並未言及要將車解體或燒燬云
    云。惟查，右揭事實業據如附表所示之被害人指述綦詳，部分被害人更提出郵政
    國內匯款單（執據）、郵政存簿儲金存款單、自動櫃員機客戶交易明細表及亞太
    商業銀行全行活期性存款收入憑條等單據為證，並有通聯紀錄（見九十一年度偵
    字第七六五號卷〈一〉第三十頁至第三十六頁、第八十八頁至第九十七頁、第一
    二九頁至第一八八頁）、玉山商業銀行七賢分行九十一年五月二十八日玉七賢（
    存）字第九一００四一一號函附帳號0000000000000號交易明細表
    （見原審卷第三十頁、第三十一頁）、郵局帳戶交易詳情資料（見九十一年度偵
    字第一六六一號卷第一００頁至第一０三頁）、車籍作業系統─查詢認可資料、
    車輛竊盜車牌失竊資料個別查詢報表─查詢車輛認可資料、受理刑事案件報案三
    聯單、汽車機車失竊受理報案暨尋獲證明單及被害人認領保管單在卷可稽及扣案
    之便條紙六紙、行動電話共六支（內含ＳＩＭ卡各一片）、ＳＩＭ卡十四片、金
    融卡共三張、鐵鎚二支、電動螺絲起子一支、未用過手套一包（十二雙）、用過
    手套二雙、銼刀八支、鋸子十九支、手電筒三支、活動扳手一支、老虎鉗子一支
    、栽刀一支、手提電磨機一支及贓款五萬二千元可佐。足證被告辯稱：未向失主
    說不匯款就要把車子解體、燒掉等情，顯有避重就輕、畏罪卸責之情，尚不足採
    。再查，被告甲○○與乙○○及另案被告黃水田三人，或以二人或三人為一組竊
    取他人自小貨車，並推由被告甲○○打電話恐嚇車輛遭竊之車主，事後又有分贓
    之行為，則渠等三人有犯意聯絡及行為分擔至明。綜上，本件事證明確，被告前
    揭竊盜及恐嚇犯行，足以認定。
二、按刑法上所謂常業犯，係指反覆以同種類之行為為目的之社會上活動之職業性犯
    罪而言，亦即恃犯罪以維生，縱令同時兼操持其他職業，仍無礙其為常業犯罪，
    非謂常業犯必須別無其他正當職業始克構成，最高法院八十二年台上字第二０七
    一號著有判例可資參照。經查，被告於原審及本院審理時均供稱：「（總共得到
    多少錢？）七、八十萬元。」（本院九十一年九月四日審判筆錄）、「（每個人
    分得贓款多少？）我約七、八十萬元。」（見原審卷第十三頁）、「八十八年我
    在嘉義大林一家的通訊行，因為經營不好虧本，積欠債務結束營業後，所以才想
    要偷車。」（見原審卷第一０二頁）等語，足見被告於行竊當時並無其他工作，
    且衡情上開收入供為一般日常生活花費已堪足夠，足認被告以上開方式獲取利益
    ，並恃該收入維生，以之為常業至明。
三、（一）按所謂恐嚇，凡一切之言語、舉動足以使他人生畏懼心者，均包含在內，
    最高法院二十二年上字第一三一○號著有判例參照。查詳如附表所示之車主，其
    車子於附表所示時、地遭竊，而失竊車輛之價值不菲，其於失竊後，心情正值忐
    忑之際，即接獲歹徒電話，要求將數萬元不等之金額，匯入所指定之金融帳戶內
    ，否則將車解體、燒毀或讓車主找不回車子，車主因害怕無法尋回前揭失竊車輛
    ，不得已始依其指示匯款等情，已如前述，則上開詳如附表所示之車主，之所以
    願如數匯入被告所要求之贖款，實為求尋回失竊車輛以減少損失，倘被竊之車輛
    因此不能取回，無疑將使車主遭受巨大之精神上及財產上損失，故當被告告知如
    要尋回車輛，需依指示匯款等語時，就受害車主之立場而言，即屬已受財產上惡
    害之通知，其既已使車主因此心生畏怖，則揆諸首開判例要旨，應認已達到刑法
    第三百四十六條第一項規定「恐嚇」之程度無疑。次按刑法竊盜罪，須以意圖為
    自己或第三人不法之所有，竊取他人之動產為構成要件，而所謂之「不法所有意
    圖」，固指欠缺適法權源，仍圖將財產移入自己實力支配管領下，得為使用、收
    益或處分之情形而言，然該項「不法所有」云者，除係違反法律之強制或禁止規
    定者外；其移入自己實力支配管領之意圖，違反公共秩序或善良風俗，以及逾越
    通常一般之人得以容忍之程度者，自均包括在內（最高法院八十九年度台上字第
    一六三號判決）；另「使用竊盜」係指於主觀上，行為人並非本於不法之所有意
    圖，乃係以暫時使用之意思取走他人動產之行為而言，亦即欠缺「持續性（或終
    局性）地排除原權利人對該物之支配管領力」之要件。茲查，被告於竊車之際，
    既有以恐嚇車主備款贖車之犯意，則渠等必是將所竊車輛移入自己實力支配管領
    下而藏置於某處，致得為自己使用、收益或處分，並持續性地排除原權利人即車
    主對該車之支配管領力，以便於車主因心生畏怖而其依指示匯款後，告知車主車
    輛之藏置處，遂行恐嚇取財之目的，準此，即難謂並無不法所有之意圖，究與使
    用竊盜之僅有暫時使用之意，於竊物使用完畢即予歸還之情形有別，況竊盜罪行
    為本質係屬狀態犯，只要行為人意圖為自己或第三人不法之所有，著手於竊盜行
    為之實施，犯罪即為完成，然法益侵害之狀態尚屬繼續而已，故無論行為人事後
    係如何處置所竊之物，如解體、棄置路旁、轉售他人等，均無礙於該罪之成立。
    （二）是被告於事實欄一所載偽造白鴻崇之國民身分證及公印文，足以生損害於
    白鴻崇、戶政機關對於核發國民身分證及戶籍管理之正確性，並持以行使之行為
    ，係犯刑法第二百十六條、同法第二百十二條及同法第二百十八條第一項之罪。
    公訴人論罪法條雖未論及刑法第二百十二條偽造國民身分證之犯行，惟其犯罪事
    實業已敘及，本院自得審酌，又被告與綽號「發仔」之人共同偽造公印文之刑法
    第二百十八條犯行，雖未為起訴書所論列，惟此與前揭論罪部分有牽連犯之裁判
    上一罪關係，為起訴效力所及，本院依法亦應予以審究，附此敘明。被告所為事
    實欄二所載之行為，另犯刑法第三百二十二條之常業竊盜罪及第三百四十六條第
    一項之恐嚇取財罪。其中附表編號一六一號之犯行，雖未為起訴書附表所論列，
    惟此與前揭論罪科刑部分有連續犯之裁判上一罪關係，應為起訴效力所及，本院
    依法自應予以審究。被告與姓名年籍不詳綽號「發仔」之成年男子間，就偽造特
    種文書及偽造公印文部分有犯意聯絡及行為分擔；另被告與乙○○及黃水田間，
    就常業竊盜及恐嚇取財部分有犯意聯絡及行為分擔，均屬共同正犯。被告二次行
    使偽造特種文書之犯行，時間緊接，犯罪構成要件相同，顯係基於概括之犯意反
    覆為之，為連續犯，應依刑法第五十六條之規定，以一連續行使偽造特種文書罪
    論，並依法加重其刑。被告偽造國民身分證再偽造公印文，並進而持之連續行使
    ，偽造國民身分證之低度行為應為行使之高度行為所吸收，不另論罪，而其連續
    行使偽造國民身分證罪與偽造公印文罪間，有方法、目的之牽連關係，為牽連犯
    ，應依同法第五十五條從一重以刑法第二百十八條第一項偽造公印文罪處斷（參
    照司法院院解字第三○二○號解釋及司法院大法官會議釋字第八十二號解釋意旨
    ）。被告所為多次恐嚇取財犯行，或有未遂者，或有既遂者，但其時間緊接，基
    本犯罪構成要件相同，亦顯係出於概括之犯意為之，為連續犯，應依刑法第五十
    六條之規定，從一重之恐嚇取財既遂一罪論擬，並依法加重其刑，（另案被告黃
    水田係於九十年八月十六日即附表編號二十五號起始參與前揭犯行乙節，業據被
    告及乙○○二人供述明確在卷，公訴人誤認另案被告黃水田係於九十年七月起即
    參與竊車及恐嚇取財犯行，容有未洽）。被告所犯上開常業竊盜罪及恐嚇取財既
    遂罪二罪間，有方法、目的之牽連關係，應從一重之常業竊盜罪處斷。其所犯共
    同常業竊盜罪及偽造公印文罪二罪間，犯意各別，行為互殊，應分論併罰。查被
    告前因竊盜案件，經臺灣高等法院以八十三年度上更（一）字第一二六號判處有
    期徒刑四年確定，至八十七年十二月五日縮刑假釋期滿，以已執行論一情，有刑
    案資料查註紀錄表及臺灣高等法院被告全前案紀錄表可按，其於五年之內再犯本
    件有期徒刑以上之罪，為累犯，應依法加重其刑。
四、原審予以論罪科刑固非無見，但查：（一）原審理由欄內，僅載明被告所犯數罪
    ，漏未說明定其應執行之刑，則判決理由與所宣示之主文不相適合；（二）扣案
    之贓款五萬二千元雖係被告犯罪所得之物，惟因係被害人遭恐嚇所交付之物，業
    據被告坦承在卷，自非屬被告所有，不得沒收，原審仍併予宣告沒收，於法尚有
    未合（最高法院二十一年上字第五八九號判例參照）；（三）原審既認萬能鑰匙
    及扳手係被告所有用以竊取被害人自小貨車之工具，何以未併予沒收，又未於判
    決理由敘述不予沒收之理由，亦有未洽。被告上訴意旨猶執前詞，認原審判決量
    刑過重請求輕判，雖不足採，惟原判決既有可議，自應由本院將原判決關於被告
    部分撤銷改判。爰參酌被告正值壯年，不思向上，竟為一己之貪念，圖謀不勞而
    獲，而籌組竊車勒贖集團，於竊得他人車輛後，乘被害人愛車遭竊，心情混亂、
    急於找回愛車之心境，恐嚇被害人，勒索贖金，其心態及作法均值非議，而車輛
    在現今社會而言，已屬一般人生活上或工作上必備之交通工具之一，被告竊取他
    人之車，不但侵害被害人之自由及財產權，更直接影響到被害人之生計及生活品
    質，以今日吾人社會車輛失竊之嚴重性而言，此等犯行對被害人所造成之不便及
    心理恐懼，實不可謂不重，破壞社會秩序甚鉅，且其事前並已備妥各種犯罪之工
    具、行動電話、門號及人頭帳戶等，以便於竊車後，將提領勒贖所得，造成被害
    人及犯罪偵查機關查緝之不易，亦難追討其所得之贓款，暨其犯罪動機、目的、
    方法、手段、犯罪次數甚多、所得利益及犯後坦承犯行等一切情狀，量處如主文
    第二項所示之刑，並定其應執行之刑。再者，被告已有多次竊盜之前科，猶不思
    謀求正業，仍以犯竊盜罪為常業，併依竊盜犯贓物犯保安處分條例第三條第一項
    第二款、第五條第一項前段之規定，宣告其於刑之執行前，令入勞動場所強制工
    作三年之保安處分，以資矯正其犯罪習性。
五、扣案之偽造「白鴻崇」名義之國民身分證一張、記載竊盜車輛車號、停放地點、
    車主電話、恐嚇取財金額及花費等之便條紙編號（二）至（六）號五紙（見臺灣
    台南地方法院檢察署九十一年度偵字第七六五號第四頁及第九頁）、行動電話三
    支（(1)諾基亞八二五０藍色，序號：三五０００六─三０─0000000；(2)
    ＬＧ六００銀色，序號：000000000000000；(3)摩托羅拉ＣＤ九
    二０黑色，序號：四四七七六八─０七─0000000）、ＳＩＭ卡六張（門
    號為：0000000000號、0000000000號、00000000
    00號、0000000000號、0000000000號、0000000
    000號）、玉山銀行金融卡一張（卡號0000000000000號）、中
    國商業銀行金融卡一張（卡號0000000000000000000000
    0000號）及銼刀三支，分別為被告甲○○及共犯乙○○、黃水田所有用以互
    相聯絡竊盜或勒索失主等供犯罪所用或供犯罪預備之物，業據渠等陳明在卷，並
    有通聯資料可參，應依刑法第三十八條第一項第二款規定宣告沒收。至於偽造之
    白鴻崇國民身分證上偽造之公印文，因已附合在前揭偽造身分證上，爰不予重複
    宣告沒收，而前揭萬能鑰匙及扳手並未扣案，並非違禁物，唯恐將來執行困難，
    亦不併予宣告沒收，另扣案之編號（一）便條紙一紙、行動電話三支（(1)摩托羅
    拉ＣＤ九二八銀色，序號：四四七七六八─一八─0000000；(2)ＳＡＧＥ
    Ｍ─ＭＣ九三０(3)ＡＬＬＴＥＬ牌）、ＳＩＭ卡十四張（門號為：000000
    0000號、0000000000號、0000000000號、00000
    00000號、0000000000號、0000000000號、0000
    000000號、0000000000號、0000000000號、000
    0000000號、0000000000號、0000000000號及無法
    查知門號之扣案ＳＩＭ卡二張）、贓款五萬二千元、郵局金融卡一張及扣案之鐵
    鎚二支、螺絲起子一支、未用過的手套一包十二雙、用過的手套兩雙、銼刀五支
    、手電筒三支、鋸子一把十九支，活動扳手一支，老虎鉗一支、裁刀一支、手提
    電模機一支等物，或為被告陳明非渠等所有，或查無其他證據證明係供本件犯罪
    所用或供犯罪預備之物，故均不予以宣告沒收。
據上論結，應依刑事訴訟法第三百六十九條第一項前段、第三百六十四條、第二百九
十九條第一項前段，竊盜犯贓物保安處分條例第三條第一項第二款、第四條、第五條
第一項，刑法第二十八條、第二百十八條、第二百十六條、第二百十二條、第三百二
十二條、第三百四十六條第一項、第五十五條、第五十一條第五款、第四十七條、第
三十八條第一項第二款，罰金罰鍰提高標準條例第一條前段，判決如主文。
本案經檢察官曾銘芳到庭執行職務。
中    華    民    國      九十一      年      九      月      十八      日
                                  臺灣高等法院臺南分院刑事第三庭
                                      審判長法官  黃    崑    宗
                                            法官  莊    俊    華
                                            法官  林    勝    木
右正本證明與原本無異。
如不服本判決，應於判決送達後十日內向本院提出上訴狀，其未敘述理由者並應於提
出上訴狀後十日內向本院補提理由書（應附繕本)。
                                      法院書記官  吳    秋    賢
中  華    民    國      九十一      年      九      月      二十      日
附錄：本判決論罪科刑法條
刑法第二百十二條：
  偽造、變造護照、旅券、免許證、特許證及關於品行、能力服務或其他相類之證書
  、介紹書，足以生損害於公眾或他人者，處一年以下有期徒刑、拘役或三百元以下
  罰金。
刑法第二百十六條：
  行使第二百十條至第二百十五條之文書者，依偽造、變造文書或登載不實事項或使
  登載不實事項之規定處斷。
刑法第二百十八條第一項：
  偽造公印或公印文者，處五年以下有期徒刑。
刑法第三百二十二條：
  以犯竊盜罪為常業者，處一年以上七年以下有期徒刑。
刑法第三百四十六條第一項：
  意圖為自己或第三人不法之所有，以恐嚇使人將本人或第三人之物交付者，處六月
  以上五年以下有期徒刑，得併科一千元以下罰金。
